臺灣高等法院刑事判決　　　　　　　　　　　　　九十二年度上易字第三五一０號
　　上　訴　人　乙○○
　　即 自訴 人
　　代　理　人　羅聖乾　律師
　　被　　　告　甲○○
右上訴人因被告詐欺案件，不服臺灣臺北地方法院九十二年度自字第三七九號，中華
民國九十二年十月三十一日第一審判決，提起上訴，本院判決如左：
    主      文
上訴駁回。
    理      由
一、本案經本院審理結果，認第一審判決對被告甲○○為無罪之諭知，核無不當，應
    予維持，並引用第一審判決書記載之證據及理由（如附件）。
二、自訴人雖以：被告於民國九十一年六月三十日及同年七月二十日，以財務困難為
    由，持上載錯誤地址之本票向自訴人借款，本票屆期竟未獲付款並逃匿無蹤，自
    訴人確遭被告施以詐術始陷於錯誤而交付財物，指摘原審判決不當而提起上訴。
    惟查，自訴人於他人向被告催討債務之際，應允借款予被告清償債務，其後復陸
    續借款予被告，業據自訴人於原審自承明確，而被告簽發本票上載地址固與其實
    際住址不符，然發票人之地址既非本票必要應記載事項，該本票並不因該錯誤而
    成為無效票據，至於被告尚積欠部分債務未償，雖被告稱伊已清償新臺幣（下同
    ）十五萬元，與自訴代理人所稱被告僅清償五萬元並不一致，然究與借款後不聞
    不問之情形有間，被告否認借款時具有不法所有意圖之辯解，尚足採信。自訴人
    仍執陳詞，指摘原審判決不當而提起上訴，為無理由，應予駁回。
據上論斷，應依刑事訴訟法第三百七十三條、第三百六十八條判決如主文。
中    華    民    國      九十三      年      一      月      十三      日
                            臺灣高等法院刑事第十九庭
                                審判長法  官  許  國  宏
                                      法  官  洪  光  燦
                                      法  官  林  勤  純
右正本證明與原本無異。
本判決不得上訴。
                                      書記官  葉  瑩  庭
中    華    民    國      九十三      年      一      月      十四      日
附件：
臺灣臺北地方法院刑事判決　　　　　　　　　　　　　九十二年度自字第三七九號
    自　訴　人　乙○○　男  五十歲（民國四十二年一月六日）
　　　　　　　　　　　　住臺北市○○○路○段五十五之一號八樓
                        身分證統一編號：Ｚ000000000號
　　代  理  人　羅聖乾  律師
　　被　　　告　甲○○　女　四十八歲（民國○○○年○月○○日生）
　　　　　　　　　　　　住臺北市○○街三十七巷九之一號四樓
                        居基隆市○○○街八巷二號三樓
　　　　　　　　　　　　身分證統一編號：Ｚ000000000號
右列被告因詐欺案件，經自訴人提起自訴，本院判決如左：
    主      文
甲○○無罪。
    理      由
一、自訴意旨略以：被告甲○○於民國九十一年六月三十日簽發面額新臺幣（下同）
    十五萬元之本票一紙，向自訴人乙○○借貸同額款項，自訴人即於同日提領存款
    十六萬元，在被告經營之「巨蟹座」酒店（位於臺北市○○街六號地下一樓），
    將其中十五萬元交付被告。被告另於同年七月二十日簽發面額二十五萬元之本票
    一紙，向自訴人借得同額借款，自訴人係於被告邀宴之「四五六上海菜館」（位
    於臺北市○○路○段一一二巷十七號）交付被告現金五萬元，並由被告簽收及兌
    領由自訴人於同日簽發之面額二十萬元支票。以上二筆款項，自訴人不疑有詐，
    均貸與之，詎被告嗣後逃匿無蹤，不知去向，嗣於九十二年三月間，自訴人發現
    被告於前述二紙支票上所書立之地址「臺北市○○街三七巷二之一號四樓」，實
    際上並不存在，方驚覺被告於借款之初即無返還之意思，否則焉有連續記載不存
    在地址之理？被告連續簽發二紙本票向自訴人借貸之行為，應係使自訴人陷於錯
    誤之詐術行為，因認被告所為涉犯刑法第三百三十九條第一項之詐欺取財罪嫌云
    云。
二、按犯罪事實應依證據認定之，無證據不得認定犯罪事實，刑事訴訟法第一百五十
    四條第二項定有明文；又不能證明被告犯罪者，應諭知無罪之判決，此一規定，
    於自訴程序並有準用，同法第三百零一條第一項、第三百四十三條亦有明定。次
    按認定犯罪事實所憑之證據，雖不以直接證據為限，間接證據亦包括在內；然而
    無論直接或間接證據，其為訴訟上之證明，須於通常一般之人均不致有所懷疑，
    而得確信其為真實之程度者，始得據為有罪之認定，倘其證明尚未達到此一程度
    ，而有合理之懷疑存在時，即應為有利於被告之認定，更不必有何有利之證據（
    最高法院三十年上字第八一六號判例、七十六年台上字第四九八六號判例參照）
    。再按刑法第三百三十九條第一項詐欺罪之成立，以意圖為自己或第三人不法所
    有，以詐術使人將本人或第三人之物交付為要件。所謂以詐術使人交付，必須被
    詐欺人因其詐術而陷於錯誤，若其所用方法，不能認為詐術，亦不致使人陷於錯
    誤，即不構成該罪，最高法院亦著有四十六年台上字第二六○號判例可參。
三、訊據被告固坦承曾向自訴人借款，惟堅決否認自訴人所指詐欺行為，辯稱：伊曾
    向自訴人借款三次，於九十一年六月二十日、同年七月二十日、同年十月間各借
    得十五萬元、二十五萬元及十萬元，計五十萬元，自訴人係伊所開設酒店之客人
    ，見伊經濟困難而主動借款予伊，伊曾於八月底及十月初各償還自訴人五萬元，
    前二次借款當時簽發之二紙本票，其上所載戶籍地址係書寫錯誤，然伊係依照自
    訴人之指示填寫，借款之初伊有交付身分證影本予自訴人，伊當時居住之地址為
    農安街二十六號十樓，伊曾明確告知自訴人，自訴人曾兩次送伊回家，並無詐欺
    自訴人之行為，係因伊遭逢家變，所經營之餐廳於九十一年十一月底結束營業，
    以致無法還款，目前僅能靠打工分期攤還等語。
四、自訴人認被告涉有右開詐欺罪嫌，無非係以：被告簽發之本票所載地址不存在，
    且借款後未主動聯絡清償，嗣後亦不知去向云云，為其主要論據。經查：
  (一)被告曾分別於九十一年六月三十日、同年七月二十日各簽發面額十五萬元、二十
    五萬元之本票，向自訴人借得票載金額之金錢，此據被告供承在卷，並有自訴人
    提出之前揭本票二紙、日盛國際商業銀行存款簿封面影本一紙、交易查詢報表一
    份在卷可稽，堪信被告確曾於前揭日期向自訴人共借得四十萬元。
  (二)自訴人雖指述被告於本票上記載不存在之地址，持向自訴人借款，而以此方法詐
    得款項等語，然查，自訴人於本院審理時陳稱：其之前去過被告開設之「巨蟹座
    」酒店內消費，九十一年六月二十九日因見十幾個人至被告店裡逼債，見被告很
    可憐，即當場答應借現金十萬元予被告，第二天被告表示會從八月初開始按月清
    償五萬元；被告復於次日即同年月三十日，在仁愛路四五六餐廳表示一共欠人二
    十五萬元，其為讓被告將錢全部還清好好做生意，故開立十五萬元支票讓被告還
    款；同年七月二十日被告雖尚未清償先前欠款，然見被告苦苦哀求，故又答應借
    款二十五萬元予被告等語（見本院九十二年十月十七日審判筆錄），此與被告供
    述自訴人是其卡拉ＯＫ店之客人，見其經濟困難故主動借貸等語（本院九十二年
    七月十六日訊問筆錄），互核相符。是本件自訴人既因見被告遭人催討債務，心
    生不忍，而於九十一年六月二十九日同意借款幫助，其後為幫助被告清償債務，
    又分別於同年六月三十日、七月二十日借款予被告，且未要求被告交付證件資料
    以供查核身份、地址（見本院九十二年十月十七日審判筆錄第四頁），足證其意
    在幫助被告清償債務，難認被告有何施用詐術之行為，自訴人亦未因此陷於錯誤
    ；至於被告在借款本票上記載之「臺北市○○街三七巷二之一號四樓」地址縱有
    錯誤，以其借款時確有營業地址可供自訴人找尋聯絡，並留有其真實姓名及身分
    證字號足供自訴人確認身份之情形而言，此一誤載之地址亦不足為被告施用詐術
    之認定，遑論被告借款後曾分別於九十一年八月底、十月初各償還自訴人五萬元
    ，此據被告供明在卷，且為自訴人所是認（雖自訴人於本院九十二年十月十七日
    訊問時指稱被告僅還款五萬元、二萬元，惟其九十二年八月六日「刑事自訴理由
    補充(二)狀」第四點業已自承明確），益證被告借款時並無拒絕清償之不法所有意
    圖。
五、綜右理由，本件依自訴人所提各項證據，均不足以證明被告確有自訴意旨所指之
    詐欺犯行，此外，本件復查無其他積極證據足資認定被告有自訴人所指之詐欺取
    財犯行，其犯罪自屬不能證明，依法應為無罪之諭知。
據上論斷，應依刑事訴訟法第三百四十三條、第三百零一條第一項，判決如主文。
中　　　華　　　民　　　國　　九十二　　年　　　十　　　月　　三十一　　日
                                      臺灣臺北地方法院刑事第十一庭
                                          審判長  法  官  劉方慈
                                                  法  官  朱夢蘋
                                                  法  官  林庚棟
右正本證明與原本無異。
如不服本判決，應於判決送達後十日內，向本院提出上訴狀。
                                                  書記官  殷玉芬
中　　　華　　　民　　　國　　九十二　　年　　十一　　 月　　　   五　  日
